【裁判字號】    98,易緝,56
【裁判日期】    980430
【裁判案由】    詐欺
【裁判全文】
臺灣板橋地方法院刑事判決              98年度易緝字第56號
公  訴  人  臺灣板橋地方法院檢察署檢察官
被      告  乙○○
                    （另案在臺灣臺北監獄臺北分監執行中）
上列被告因詐欺案件，經檢察官提起公訴（97年度偵字第21882
號），被告於準備程序對被訴事實為有罪之陳述，本院合議庭裁
定由受命法官改依簡式審判程序獨任審理，判決如下：
    主  文
乙○○犯詐欺取財罪，共伍罪，各處如附表宣告刑欄所示之刑與
減得之刑。應執行有期徒刑伍月，如易科罰金，以銀元佰元即
新臺幣玖佰元折算壹日。
    事實及理由
一、本案被告乙○○所犯係死刑、無期徒刑、最輕本刑為3 年以
    上有期徒刑以外之罪，且非高等法院管轄之第一審案件，其
    於準備程序中就被訴事實為有罪之陳述，經本院告知簡式審
    判程序之旨，並聽取公訴人、被告之意見後，經合議庭裁定
    由受命法官獨任進行簡式審判程序，合先敘明。
二、本件除犯罪事實(五)之犯罪日期更正為「95年12月12日」，及
    證據部分補充被告之自白外，其餘犯罪事實及證據部分，均
    引用如附件檢察官起訴書之記載。
三、按被告於附表編號1 、2 所示之行為後，94年2 月2 日公布
    之刑法修正條文，業自95年7 月1 日起施行（以下依此為基
    準，分別稱為修正前、修正後刑法），故此部分行為應為法
    律修正適用之比較；
    (一)比較修正前後之規定而為有利被告之適用時，應就罪刑有
      關之共犯、未遂犯、想像競合犯、牽連犯、連續犯、結合
      犯，以及累犯加重、自首減輕暨其他法定加減原因（如身
      分加減）與加減例等一切情形，綜其全部罪刑之結果而為
      比較，並為整體之適用，不能割裂而分別適用有利之條文
      （最高法院95年第8 次刑事庭會議決議意旨參照）。經查
      ，刑法第339 條第1 項詐欺取財罪，法定刑中罰金刑部分
      ，於95年7 月1 日刑法修正施行後，所得科處之最高額為
      新臺幣3 萬元、最低額為新臺幣1 千元；然依修正前刑法
      第33條第5 款、罰金罰鍰提高標準條例第1 條前段及現行
      法規所定貨幣單位折算新臺幣條例規定，所得科處最高額
      為新臺幣3 萬元，最低額為新臺幣3 元，經比較修正前、
      後之結果，當以修正前刑法第33條第5 款規定較有利於被
      告。又刑法第51條第5 款規定業經修正施行，修正前多數
      有期徒刑得合併應執行之刑度為不得逾20年，修正後將多
      數有期徒刑得合併應執行之刑度提高為不得逾30年，經比
      較修正前、後之結果，當以修正前刑法第51條第5 款規定
      較有利於被告。綜上分析並比較新、舊法結果，應適用被
      告行為時之法律即修正前刑法之規定，較有利於被告。
    (二)又上述所謂不能割裂適用，係指與罪刑有關之本刑而言，
      並不包括易刑處分在內，易刑處分係刑罰執行問題，既與
      罪刑無關，自應分別就新舊法所規定之有利不利為比較，
      而適用最有利於行為人之規定以定其易刑之折算標準。依
      修正後刑法第41條第1 項之規定，犯最重本刑為5 年以下
      有期徒刑以下之刑之罪，而受6 個月以下有期徒刑或拘役
      之宣告者，得以新臺幣1 千元、2 千元或3 千元折算1 日
      ，較諸適用修正前刑法第41條第1 項前段及修正前罰金罰
      鍰提高標準條例第2 條等規定結果，易科罰金之折算標準
      最高為銀元3 百元，最低為銀元1 百元，換算為新臺幣後
      ，最高額為新臺幣9 百元，最低額為新臺幣3 百元，顯以
      修正前之規定有利於被告，自應適用修正前之刑法第41條
      第1 項規定作為易科罰金之折算標準甚明。
四、核被告所為，係犯刑法第339 條第1 項之詐欺取財罪。被告
    於附表所示之時間，先後以支票、借據及本票供擔保之手法
    ，或詐稱調取現金應急，或偽以介紹告訴人甲○○承包工作
    需要介紹費、回扣等理由，致告訴人陷於錯誤，而陸續配合
    被告之要求，因而受有如附表所示金額之財產損失，是被告
    5 次詐欺取財犯行，犯意各別、行為互殊，應分論併罰。爰
    審酌被告年值青壯，不思積極進取，循正當途徑謀取生活所
    需，竟濫用他人對己之信賴，趁機詐取財物，致他人受有損
    害，動機、手段均無足取，兼衡被告雖因資力有限無法與告
    訴人達成和解，然最終仍願面對司法，於審理程序中坦承己
    非，犯罪後態度尚稱良善等一切情狀，分別量處如附表宣告
    刑欄所示之刑，並各諭知易科罰金之折算標準。又本案被告
    上開犯罪時間既均在96年4 月24日以前，雖因未於審判中到
    庭而遭通緝，然依卷附本院通緝書可知其經通緝之時點為97
    年11月19日，其時中華民國96年罪犯減刑條例既已施行，被
    告自不受該條例第5 條之限制，於本案仍得依規定減其刑期
    二分之一，並援用前開易科罰金之折算標準。再被告所犯前
    開5 罪，部分於95年7 月1 日之前，部分在95年7 月1 日以
    後，而各罪均合於得易科罰金之規定，爰定其應執行之刑，
    並依最有利於受刑人之折算標準即銀元3 百元諭知本件執行
    刑之易科罰金折算標準（最高法院84年度臺非字第452 號判
    決參照），以資懲儆。
據上論斷，應依刑事訴訟法第273 條之1 第1 項、第299 條第1
項前段、第310 條之2 、第454 條第2 項，刑法第2 條第1 項前
段、第339 條第1 項、第41條第1 項前段、修正前刑法第41條第
1 項前段、第51條第5 款，刑法施行法第1 條之1 第1 項、第2
項前段，修正前罰金罰鍰提高標準條例第2 條，現行法規所定貨
幣單位折算新臺幣條例第2 條，中華民國96年罪犯減刑條例第2
條第1 項第3 款、第7 條，判決如主文。
本案經檢察官蘇振文到庭執行職務。
中    華    民    國    98    年    4     月    30    日
                  刑事第五庭  法  官  盧軍傑
上列正本證明與原本無異。
如不服本判決，應於判決送達後10日內敘明上訴理由，向本院提
出上訴狀 (應附繕本) ，上訴於臺灣高等法院。其未敘述上訴理
由者，應於上訴期間屆滿後20日內向本院補提理由書「切勿逕送
上級法院」。
                              書記官  周玉茹
中    華    民    國    98    年    4     月    30    日
附錄本案論罪科刑法條全文：
中華民國刑法第339條
意圖為自己或第三人不法之所有，以詐術使人將本人或第三人之
物交付者，處5 年以下有期徒刑、拘役或科或併科1 千元以下罰
金。
以前項方法得財產上不法之利益或使第三人得之者，亦同。
前二項之未遂犯罰之。
附表：
  ┌──┬──────┬──────┬─────────────┬─────────────┐
  │編號│    時間    │    地點    │       詐欺取財手法       │         宣告刑           │
  ├──┼──────┼──────┼─────────────┼─────────────┤
  │ 1  │94年1 月間  │臺北縣樹林市│訛以資金週轉欲為調現為由，│有期徒刑月，如易科罰金，│
  │    │            │大安路111巷1│持支票號碼AY0000000 、面額│以銀元佰元即新臺幣玖佰元│
  │    │            │8號1樓      │新臺幣（下同）62,000元之支│折算壹日；減為有期徒刑壹月│
  │    │            │            │票，向甲○○調取現金，致林│又拾伍日，如易科罰金，以銀│
  │    │            │            │鉅濱陷於錯誤，交付等額現金│元佰元即新臺幣玖佰元折算│
  │    │            │            │予乙○○，嗣該支票卻遭退票│壹日。                    │
  │    │            │            │。                        │                          │
  ├──┼──────┼──────┼─────────────┼─────────────┤
  │ 2  │95年6 月19日│同上        │向甲○○誆稱可介紹承包模具│有期徒刑月，如易科罰金，│
  │    │            │            │工作，惟需錢為應酬並充作居│以銀元佰元即新臺幣玖佰元│
  │    │            │            │間介紹之費用云云，乙○○並│折算壹日；減為有期徒刑壹月│
  │    │            │            │佯以簽立本票1 紙作為擔保，│又拾伍日，如易科罰金，以銀│
  │    │            │            │致使甲○○陷於錯誤，交付10│元佰元即新臺幣玖佰元折算│
  │    │            │            │0,000 元予乙○○。        │壹日。                    │
  ├──┼──────┼──────┼─────────────┼─────────────┤
  │ 3  │95年9 月間  │同上        │詐稱急需款項，故持支票號碼│有期徒刑月，如易科罰金，│
  │    │            │            │JC0000000 、面額200,000 元│以新臺幣壹仟元折算壹日；減│
  │    │            │            │之支票，向甲○○調取現金，│為有期徒刑壹月又拾伍日，如│
  │    │            │            │致甲○○陷於錯誤，亦交付等│易科罰金，以新臺幣壹仟元折│
  │    │            │            │額現金予乙○○，惟嗣後該支│算壹日。                  │
  │    │            │            │票仍遭退票。              │                          │
  ├──┼──────┼──────┼─────────────┼─────────────┤
  │ 4  │95年12月4 日│同上        │向甲○○詐稱可幫忙介紹模具│有期徒刑月，如易科罰金，│
  │    │            │            │生意予甲○○，惟對方要先拿│以新臺幣壹仟元折算壹日；減│
  │    │            │            │200,000 元之介紹費云云，張│為有期徒刑壹月又拾伍日，如│
  │    │            │            │智凱並佯為簽立借據1 紙作為│易科罰金，以新臺幣壹仟元折│
  │    │            │            │擔保，致使甲○○陷於錯誤，│算壹日。                  │
  │    │            │            │交付200,000 元予乙○○。  │                          │
  ├──┼──────┼──────┼─────────────┼─────────────┤
  │ 5  │95年12月12日│同上        │以編號4所介紹生意之對方要 │有期徒刑月，如易科罰金，│
  │    │            │            │先拿200,000元之回扣等理由 │以新臺幣壹仟元折算壹日；減│
  │    │            │            │訛詐甲○○，乙○○並佯以簽│為有期徒刑壹月又拾伍日，如│
  │    │            │            │立本票1紙作為擔保，致林鉅 │易科罰金，以新臺幣壹仟元折│
  │    │            │            │濱陷於錯誤，又交付200,000 │算壹日。                  │
  │    │            │            │元予乙○○。              │                          │
  └──┴──────┴──────┴─────────────┴─────────────┘


司法院資訊處製作；財團法人民間司法改革基金會備份。
